【裁判字號】    99,上訴,1609
【裁判日期】    991209
【裁判案由】    偽造文書等
【裁判全文】
臺灣高等法院高雄分院刑事判決        99年度上訴字第1609號
上  訴  人
即  被  告  吳亭融
選任辯護人  焦文城  律師
            施秉慧  律師
            蔡志宏  律師
上列上訴人因偽造文書等案件，不服臺灣高雄地方法院99年度訴
字第239 號中華民國99年8 月12日第一審判決（起訴案號：臺灣
高雄地方法院檢察署98年度偵字第15434 號、第18116 號），提
起上訴，本院判決如下：
     主  文
原判決關於有罪部分撤銷。
吳亭融共同犯詐欺取財罪，共拾壹罪，各處有期徒刑貳月，如易
科罰金，均以新臺幣壹仟元折算壹日。應執行有期徒刑陸月，如
易科罰金，以新臺幣壹仟元折算壹日。緩刑貳年。
    事  實
一、吳亭融係受雇於臺灣大哥大股份有限公司（下稱臺灣大哥大
    公司）之員工，其於民國97年1 月1 日起，在該公司設於高
    雄縣岡山鎮○○○路32-5號之岡山直營店擔任副店長一職，
    為從事行動電話門號銷售業務之人。吳亭融因每月有銷售業
    績壓力及為獲取獎金，竟與前亦為臺灣大哥大公司高雄市三
    多分店員工之許振德（於民國97年6 月22日離職，98年6 月
    11日死亡，另經檢察官為不起訴處分）共同基於意圖為自己
    不法所有及在業務上登載不實文書並持以行使之犯意聯絡，
    明知客戶續約必須在合約到期前半年內才可以續約，許振德
    及許振德母親陳麗月所申辦如附表所示之行動電話門號均不
    符合續約的條件，竟於附表所示時間（即自97年10月14日起
    至同年12月底止），利用岡山直營店長許瑞珊休假，吳亭融
    擔任代理店長之際，由吳亭融通知許振德前去岡山直營店內
    ，再由許振德以吳亭融之帳號及密碼，先後多次進入臺灣大
    哥大公司之電腦作業系統內，並利用吳亭融之權限，將不符
    合續約條件之許振德申辦之0000000000、0000000000、0000
    000000號及許振德母親陳麗月申辦之0000000000、00000000
    00號共計5 組行動電話門號，以強制續約（舊約加上新約）
    之方式，變更為高資費續約專案之合約〔即新二度蜜月968H
    （12）＋CATCH199〕共計15次，並同時在其電腦內虛偽不實
    登載已有上開高資費續約專案之合約紀錄於其銷售業務之文
    書，藉此提高吳亭融之每月銷售業績，並持以向該公司申請
    詐領業績獎金，足以生損害於臺灣大哥大公司就客戶申辦行
    動電話費率之審核，及據以核發業績獎金之正確性。吳亭融
    為使店內倉庫之手機存量符合電腦紀錄，乃復由許振德進入
    店後倉庫內拿取續約時可獲得之手機，俾其數量上符合電腦
    所登載之紀錄。致臺灣大哥大公司因而陷於錯誤，於97年10
    、11、12月，分別加發業績獎金新臺幣（下同）8,108 元、
    6,039 元、4,335 元。連同上開續約搭配贈送之手機，致使
    臺灣大哥大公司共受有12萬3,832 元之損害（每次變更日期
    、強制續約門號、手機型號及價格等均詳如附表所示）。嗣
    因店長許瑞珊接獲臺灣大哥大公司的異常報表（顯示許振德
    未繳費卻已銷號復裝），經其清查後獲悉上情始知受騙。
二、案經臺灣大哥大公司訴由國家通訊委員會配置之電信警察隊
    第三中隊暨高雄縣政府警察局岡山分局報請臺灣高雄地方法
    院檢察署檢察官偵查起訴。
    理  由
一、本件被告吳亭融所犯係死刑、無期徒刑、最輕本刑為3 年以
    上有期徒刑以外之罪，被告已就被訴事實為有罪之陳述，經
    本院聽取當事人及辯護人之意見後，依刑事訴訟法第273 條
    之1 第1 項之規定，裁定進行簡式審判程序。是本件卷內之
    人證、書證等證據，依同法第273 條之2 規定，即不受第15
    9 條第1 項關於傳聞法則規定之限制，均有證據能力，合先
    明。
二、訊據被告對於上揭犯罪事實，已坦承不諱（見本院卷第72、
    86-87 頁），核與證人許振德、許瑞珊及告訴代理人劉俊霙
    分別於警詢時之證述情節相符（見警二卷第28-32 頁、第18
    -20 頁、第1-2 頁），並有許振德及其母親陳麗月所有之行
    動電話門號續約紀錄擷取畫面共5 張（見警一卷第16頁反面
    、第17頁正反面）、扣押筆錄、扣押物品目錄表及領據各 1
    份（見警一卷第10頁正面、第12頁反面、第13頁正反面）、
    翻拍照片共25張（見警一卷第19至24頁）、臺灣大哥大公司
    直營業務處南二區岡山柳橋東97年10、11、12月份班表各 1
    份（見警二卷第21至23頁）、97年10、11、12月份統計表共
    3 份（見警二卷第24至26頁）、被告於97年10月至12月之獎
    金清單1 份（見警二卷第46頁）、許振德之0000000000門號
    與被告之0000000000門號於97年10月至98年2 月之通聯紀錄
    （見警二卷第47至50頁）、97年10月至12月岡山直營店員工
    自行填寫之每日業績報表3 份（見偵一卷第39至41頁）、臺
    灣大哥大99年3 月19日、99年10月11日、99年11月23日函及
    隨函所附基本資料查詢、勞動契約各1 份在卷可憑（見院二
    卷第27、28頁，及本院卷第37-38 頁、第61頁）。足見被告
    自白確與事實相符，自堪採信。是被告於如附表所示之時間
    ，以電磁紀錄方式登載在電腦上偽造其業務上銷售業務之文
    書，復再分別藉此持以向所任職之臺灣大哥大公司請領業績
    獎金而行使之事實，均洵堪認定。
三、按在紙上或物品上之文字、符號、圖畫、照像，依習慣或特
    約，足以為表示其用意之證明者，關於本章及本章以外各罪
    ，以文書論；錄音、錄影或電磁紀錄，藉機器或電腦之處理
    所顯示之聲音、影像或符號，足以為表示其用意之證明者，
    亦同，刑法第220 條定有明文。被告既係受雇而從事於行動
    電話門號之銷售業務，其為圖能獲取較高之業績獎金，而明
    知許振德申辦之0000000000、0000000000、0000000000號及
    許振德母親陳麗月申辦之0000000000、0000000000號共計 5
    組行動電話門號，並未到期亦無變更為高資費續約專案之合
    約〔即新二度蜜月968H（12）＋CATCH199〕之事實，其仍將
    之登載入電腦內其銷售業務之客服資料系統，而竄改客戶與
    公司之續約資料，而該等資料之紀錄，顯係電磁紀錄藉電腦
    之處理足以為表示其業務上所管理之客戶續約用意之證明資
    料，自屬刑法第220 條第2 項之準業務文書。是核被告所為
    ，係犯刑法第216 條、第220 條第2 項、第215 條之行使偽
    造準業務上文書罪及同法第339 條第1 項之詐欺取財罪，共
    11罪。其各次偽造準業務文書之低度行為，分別為行使之高
    度行為所吸收，均不另論罪。被告於同一時地，分別以一行
    為而觸犯上開二罪名，為想像競合犯，應依刑法第55條之規
    定從一重之詐欺取財罪處斷。又被告就附表編號2 、3 之犯
    行；編號5 、6 之犯行；編號9 、10之犯行；編號11、12之
    犯行，各係於密接時間，在相同地點，各基於單一犯意所為
    接續行為，侵害同一法益，各為接續犯，各應僅論以一罪。
    被告與許振德（已於98年6 月11日死亡）就上揭所犯各罪，
    均有犯意之聯絡及行為之分擔，均為共同正犯。而被告所犯
    上開11罪，犯意各別，行為互殊，應分論併罰。
四、原審據以對被告論罪科刑，容非無見；惟查，(一)被告與告訴
    人臺灣大哥大公司間係屬雇用關係，乃受雇擔任直營店門市
    之副店長，而應受該公司監督管理並服勞務，其與該公司間
    並非「委任」關係，有該公司所提出之99年10月11日函及附
    件勞動契約在卷可按（見本院卷第37-38 頁）自非為該公司
    處理事務之人，是其所為上開犯行自無適用以委任關係為基
    礎而為他人處理事務之刑法第342 條背信罪之餘地，原判決
    變更檢察官起訴之詐欺取財罪，改論以背信罪，其適用之法
    律，自有未合。(二)原判決就被告行使偽造準業務文書部分，
    疏未詳酌即逕認不成立犯罪，而不另為無罪諭知；及既認被
    告與許振德共犯本件11罪，而為共同正犯，惟於據上論斷欄
    所引法條，亦漏未引用刑法第28條，以為依據，均有欠妥恰
    。被告上訴意旨以原審量刑過重，指摘原判決不當，雖未指
    摘及此，惟原判決既有前揭可議之處，仍應由本院將原判決
    關於上開部分撤銷改判。爰審酌被告僅為求以虛假方式美化
    業績，而達爭取業績獎金之目的，竟起意以上開犯罪手法，
    多次以不實事項登載公司與客戶間租用行動電話專案費率之
    電腦紀錄，而詐取告訴人公司核發之業績獎金及手機，金額
    共達12萬3,832 元，致使告訴人受有相當之損害，惟考量被
    告終知坦承犯行，並已與告訴人達成和解，且無其他犯罪前
    科，有臺灣高等法院被告前案紀錄表在卷可憑，又本件各次
    詐取之金額，亦大致類同、情節相似，暨其等動機、目的、
    手段、生活狀況、智識程度等一切情狀，茲予各量處有期徒
    刑2 月，及如易科罰金以1000元折算1 日之標準，並就其所
    犯本件各罪，定其應執行之刑為有期徒刑6 月，併諭知如易
    科罰金以1000元折算1 日之標準，以資懲儆。
五、查被告未曾受有期徒刑以上刑之宣告，有臺灣高等法院被告
    全國前案紀錄表1 份附卷可稽，此次犯行當係為圖美化業績
    而思慮未周，事後已力謀與告訴人公司達成和解，以取得告
    訴人之諒解，並表示願意給予被告自新之機會，有雙方之和
    解書在卷可憑（見本院卷第63頁），顯見被告確已展現誠意
    力圖彌補。其因一時失慮，偶罹刑章，事後亦已坦承犯行，
    深具悔意，經本件偵審程序及科刑宣告之教訓後，應知警惕
    而無再犯之虞，本院因認暫不執行其刑為當，茲併予諭知緩
    刑2 年，以啟自新。
六、被告其餘被訴行使偽造私文書、破壞電磁紀錄及竊盜部分，
    業經原審判決無罪確定，自不另論列。
據上論斷，應依刑事訴訟法第369 條第1 項前段、第364 條、第
273 條之1 、第299 條第1 項前段，刑法第28條、第216 條、第
215 條、第220 條、第339 條第1 項、第55條、第41條第1 項、
第51條第5 款、第74條第1 項第1 款，刑法施行法第1 條之1 ，
判決如主文。
本案經檢察官方娜蓉到庭執行職務。
中    華    民    國    99    年    12    月    9     日
                  刑事第三庭    審判長法  官  莊崑山
                                      法  官  張意聰
                                      法  官  莊松泉
以上正本證明與原本無異。
本件判決不得上訴。
中    華    民    國    99    年    12    月    9     日
                                      書記官  葉淑華
附錄本件判決論罪科刑法條：
中華民國刑法第215 條
從事業務之人，明知為不實之事項，而登載於其業務上作成之文
書，足以生損害於公眾或他人者，處3 年以下有期徒刑、拘役或
5 百元以下罰金。
中華民國刑法第216 條
行使第210 條至第215 條之文書者，依偽造、變造文書或登載不
實事項或使登載不實事項之規定處斷。
中華民國刑法第220 條在紙上或物品上之文字、符號、圖畫、照
像，依習慣或特約，足以為表示其用意之證明者，關於本章及本
章以外各罪，以文書論。
錄音、錄影或電磁紀錄，藉機器或電腦之處理所顯示之聲音、影
像或符號，足以為表示其用意之證明者，亦同。
刑法第339 條第1 項
意圖為自己或第三人不法之所有，以詐術使人將本人或第三人之
物交付者，處5 年以下有期徒刑、拘役或科或併科1 千元以下罰
金。
附表：
┌──┬────┬─────┬────┬────┬─────────┐
│編號│變更日期│續約門號  │手機型號│手機價格│   所 處 刑 度    │
├──┼────┼─────┼────┼────┼─────────┤
│ 1  │97.10.14│0000000000│SE-K660i│6,490 元│有期徒刑貳月，如易│
│    │        │ (許振德）│        │        │科罰金，以新臺幣壹│
│    │        │          │        │        │仟元折算壹日。    │
├──┼────┼─────┼────┼────┼─────────┤
│ 2  │97.10.29│0000000000│SE-K660i│6,490 元│有期徒刑貳月，如易│
│    │        │ (許振德）│        │        │科罰金，以新臺幣壹│
│    │        │          │        │        │仟元折算壹日。    │
├──┼────┼─────┼────┼────┼─────────┤
│ 3  │同    上│0000000000│SE-K660i│6,490 元│（與上開編號2 部分│
│    │        │（陳麗月）│        │        │係接續犯只論以一罪│
│    │        │          │        │        │）                │
├──┼────┼─────┼────┼────┼─────────┤
│ 4  │97.11.06│0000000000│SE-K660i│6,490 元│有期徒刑貳月，如易│
│    │        │（陳麗月）│        │        │科罰金，以新臺幣壹│
│    │        │          │        │        │仟元折算壹日。    │
├──┼────┼─────┼────┼────┼─────────┤
│ 5  │97.11.13│0000000000│SE-K660i│6,490 元│有期徒刑貳月，如易│
│    │        │ (許振德）│        │        │科罰金，以新臺幣壹│
│    │        │          │        │        │仟元折算壹日。    │
├──┼────┼─────┼────┼────┼─────────┤
│ 6  │同    上│0000000000│SAM-U708│7,290 元│（與上開編號2 部分│
│    │        │ (許振德）│        │        │係接續犯只論以一罪│
│    │        │          │        │        │）                │
├──┼────┼─────┼────┼────┼─────────┤
│ 7  │97.11.20│0000000000│SE-T650i│7,990 元│有期徒刑貳月，如易│
│    │        │ (許振德）│        │        │科罰金，以新臺幣壹│
│    │        │          │        │        │仟元折算壹日。    │
├──┼────┼─────┼────┼────┼─────────┤
│ 8  │97.11.25│0000000000│SE-K660i│6,490 元│有期徒刑貳月，如易│
│    │        │（陳麗月）│        │        │科罰金，以新臺幣壹│
│    │        │          │        │        │仟元折算壹日。    │
├──┼────┼─────┼────┼────┼─────────┤
│ 9  │97.12.04│0000000000│SE-T650i│7,990 元│有期徒刑貳月，如易│
│    │        │ (許振德）│（原審誤│（原誤載│科罰金，以新臺幣壹│
│    │        │          │載為SE-K│審為6,49│仟元折算壹日。    │
│    │        │          │660i）  │0元）   │                  │
├──┼────┼─────┼────┼────┼─────────┤
│ 10 │同    上│0000000000│SE-K660i│6,490 元│（與上開編號2 部分│
│    │        │ (許振德）│        │        │係接續犯只論以一罪│
│    │        │          │        │        │）                │
├──┼────┼─────┼────┼────┼─────────┤
│ 11 │97.12.16│0000000000│SE-K660i│6,490 元│有期徒刑貳月，如易│
│    │        │ (許振德）│        │        │科罰金，以新臺幣壹│
│    │        │          │        │        │仟元折算壹日。    │
├──┼────┼─────┼────┼────┼─────────┤
│ 12.│同    上│0000000000│NO-5320 │8,090 元│（與上開編號2 部分│
│    │        │ (許振德）│        │        │係接續犯只論以一罪│
│    │        │          │        │        │）                │
├──┼────┼─────┼────┼────┼─────────┤
│ 13 │97.12.23│0000000000│SE-K660i│6,490 元│有期徒刑貳月，如易│
│    │        │（陳麗月）│        │        │科罰金，以新臺幣壹│
│    │        │          │        │        │仟元折算壹日。    │
├──┼────┼─────┼────┼────┼─────────┤
│ 14 │97.12.25│0000000000│NO-5320 │8,090 元│有期徒刑貳月，如易│
│    │        │（陳麗月）│        │        │科罰金，以新臺幣壹│
│    │        │          │        │        │仟元折算壹日。    │
├──┼────┼─────┼────┼────┼─────────┤
│ 15 │97.12.31│0000000000│SE-W880i│7,490 元│有期徒刑貳月，如易│
│    │        │（陳麗月）│        │        │科罰金，以新臺幣壹│
│    │        │          │        │        │仟元折算壹日。    │
├──┴────┴─────┴────┴────┴─────────┤
│共15次，犯11罪，總計所得：123,832 元（即手機金額105,350 元+ 業績獎│
│金18,554元）。                                                    │
└─────────────────────────────────┘

司法院資訊處製作；財團法人民間司法改革基金會備份。
